臺灣臺中地方法院交通事件裁定　　　 100年度交聲字第1163號
原處分機關　交通部公路總局臺中區監理所臺中市監理站
異　議　人
即受處分人　王復華
上列異議人即受處分人因違反道路交通管理處罰條例案件，對於
交通部公路總局臺中區監理所臺中市監理站民國100年4月1日所
為之處分（裁監稽違字第裁61-GF0000000號裁決書）聲明異議，
本院裁定如下：
    主  文
原處分撤銷。
王復華汽車駕駛人，無駕駛執照駕駛普通重型機器腳踏車經測試
檢定酒精濃度超過規定標準，應處罰鍰新臺幣壹萬伍仟元，不得
考領普通重型機器腳踏車駕駛執照壹年，並應接受道路交通安全
講習。
    理  由
一、原處分意旨略以：異議人即受處分人王復華（下稱異議人）
    於民國99年1月25日上午7時54分許，駕駛車牌號碼ML3-313
    號普通重型機車，在臺中市○○路○段與崇德路2段交岔路口
    處，因酒後駕車肇事（未致人受傷），經呼氣酒精濃度測試
    值為0.45MG/L之違規，為臺中市政府警察局第五分局文昌派
    出所員警依違反道路交通管理處罰條例第35條第1項第1款規
    定舉發。本案緩起訴已期滿確定，原處分機關交通部公路總
    局臺中區監理所臺中市監理站於100年4月1日以裁監稽違字
    第裁61-GF0000000號裁決書，裁處異議人罰鍰新臺幣（下同
    ）30,000元、1年內不得考領普通重型機車駕駛執照（已自
    99年2月9日起登載1年內不得考領），並施以道安講習之處
    分等語。
二、本件異議意旨略以：緩起訴已期滿，申請一罪不二罰，監理
    單位方面罰鍰，請予以免罰等語。
三、按汽車（包括機器腳踏車）駕駛人，駕駛汽車經測試檢定有
    酒精濃度超過規定標準之情形者，處15,000元以上60,000元
    以下罰鍰，並當場移置保管該汽車及吊扣其駕駛執照1年；
    因而肇事致人受傷者，並吊扣其駕駛執照2年；致人重傷或
    死亡者，吊銷其駕駛執照，並不得再考領；有第35條第1項
    規定之情形者，應接受道路交通安全講習；而汽車駕駛人違
    反本條例規定，應受吊扣駕駛執照處分，於汽車駕駛人係無
    駕駛執照駕車者，在所規定最長吊扣期間內，不得考領駕駛
    執照，道路交通管理處罰條例第35條第1項第1款及第24條第
    1項第2款及第67條第6款分別定有明文。而酒精濃度超過規
    定標準之機器腳踏車駕駛人，其吐氣所含酒精濃度超過每公
    升0.4毫克以上未滿0.55毫克，期限內繳納或到案聽候裁決
    者，統一裁罰基準為30,000元，違反道路交通管理事件統一
    裁罰基準表亦規定甚明。
四、查本件異議人未曾考領有機車、汽車駕駛執照，此有其證號
    查詢機車駕駛人、證號查詢汽車駕駛人資料及臺灣臺中地方
    法院公務電話記錄表各1份在卷可稽。其對於上揭無駕駛執
    照酒後駕車之事實並不爭執，且有舉發違反道路交通管理事
    件通知單1紙在卷可憑，首堪認定。惟異議人飲酒駕車之行
    為，因同時觸犯刑法第185條之3之公共危險罪，業經臺灣臺
    中地方法院檢察署檢察官於99年2月22日以99年度偵字第336
    0號緩起訴處分，於99年3月17日確定在案。本件緩起訴期間
    為1年，異議人並已依緩起訴處分書於收受緩起訴處分命令
    通知書之日起1個月內向社團法人中華民國失智者照顧協會
    支付15,000元（繳清日期99年4月14日），有上開緩起訴處
    分書及臺灣高等法院被告前案紀錄表各1份在卷可稽。按行
    政罰法第26條第1項規定：「一行為同時觸犯刑事法律及違
    反行政法上義務規定者，依刑事法律處罰之。但其行為應處
    以其他種類行政罰或得沒入之物而未經法院宣告沒收者，亦
    得裁處之。」究其立法目的，一行為同時觸犯刑事法律及違
    反行政法上義務規定時，由於刑罰與行政罰同屬對不法行為
    之制裁，而刑罰之懲罰作用較強，故依刑事法律處罰，即足
    資警惕時，實無一事二罰，再處行政罰之必要，且刑事法律
    處罰，由法院依法定程式為之，較符合正當法律秩序，應予
    優先適用，但罰鍰以外之沒入或其他種類行政罰，因兼具維
    護公共秩序之作用，為達行政目的，行政機關仍得併予裁處
    。於酒後駕車經檢察官為緩起訴處分，並命被告向公益團體
    捐款之情形，被告履行檢察官為緩起訴處分命令之捐款條件
    ，此等命令名義上雖非刑罰，但仍是一種特殊的處遇措施，
    造成被告之財產減少，性質上亦屬干預人民自由之處分，與
    刑事制裁無異，實質上為刑事處罰。故檢察官為緩起訴處分
    並命向公益團體捐款者，解釋上，亦屬道路交通管理處罰條
    例第35條第8項所規定之罰金。如就同一行為已依檢察官之
    緩起訴處分命令，向國庫或公益團體支付款項，即已履行檢
    察官為緩起訴處分命令所課予之負擔，行政機關應不得就同
    一行為，再為與刑罰相類之罰鍰處分。
五、又按違反道路交通管理事件統一裁罰基準表規定，機器腳踏
    車駕駛人吐氣所含酒精濃度超過每公升0.4毫克以上，未滿
    每公升0.55毫克者，期限內繳納或到案聽候裁決者，統一裁
    罰基準應處罰鍰30,000元；又汽車駕駛人，經裁判確定處以
    罰金低於本條例第92條第3項所定最低罰鍰基準規定者，應
    依本條例裁決繳納不足最低罰鍰之部分，分別為違反道路交
    通管理事件統一裁罰基準及處理細則第2條及道路交通管理
    處罰條例第35條第1項第1款、第8項所明定。查本件異議人
    酒後駕車被查獲時之呼氣酒精濃度測試值為0.45MG /L，依
    前開裁罰細則規定應處罰鍰30,000元，惟檢察官為緩起訴處
    分時，僅命異議人負擔公益捐款15,000元，尚不足其最低罰
    鍰，是原處分機關僅得就不足額部分處以15,000元之罰鍰（
    即30,000元-15,000元）。
六、綜上所述，異議人確有在上開時地，因無駕駛執照酒後駕駛
    普通重型機車，經呼氣酒精濃度測試值超過規定標準之違規
    行為，原處分機關依道路交通管理處罰條例第35條第1項第1
    款、第24條第1項第2款及第67條第6款規定，裁處1年內不得
    考領普通重型機器腳踏車駕駛執照（查已自99年2月9日起登
    載1年內不得考領駕駛執照）及施以道路交通安全講習部分
    ，於法並無不合。至原處分裁處受處分人罰鍰30,000元中之
    15,000元部分，依行政罰法第26條第1項前段規定，即應依
    刑事法律處罰之，已無再依上開道路交通管理處罰條例第35
    條第1項第1款裁處行政罰鍰之餘地，異議人就此部分據以聲
    明異議非無理由，惟其餘罰鍰15,000元部分，即屬道路交通
    管理處罰條例第92條第3項所訂最低罰鍰基準與前揭緩起訴
    處分公益捐款之差額，依道路交通管理處罰條例第35條第8
    項之規定，異議人仍負補繳之義務。又本件異議人於聲明異
    議狀中雖僅就罰鍰部分提出聲明異議，就1年內不得考領普
    通重型機器腳踏車駕駛執照及施以道路交通安全講習部分並
    未明確提及，惟該禁考駕駛執照及施以道路交通安全講習部
    分與其交通違規行為是否存在具有緊密關係，且與罰鍰部分
    係屬一處分，無從分離，本院自應予以審理，爰將原處分撤
    銷，並自為裁定如主文第2項所示，以資適法。
據上論斷，應依道路交通事件處理辦法第19條前段之規定，裁定
如主文。
中    華    民    國   100    年    4     月    13    日
                  交通法庭    法  官  蕭一弘
以上正本證明與原本無異。
如不服本裁定，應於收受送達後5日內向本院提出抗告狀。（應
附繕本）
                              書記官  黃士益
中    華    民    國   100    年    4     月    13    日